【裁判字號】    94,訴,4192
【裁判日期】    950127
【裁判案由】    偽造文書等
【裁判全文】
臺灣高雄地方法院刑事判決              94年度訴字第4192號
公  訴  人  臺灣高雄地方法院檢察署檢察官
被      告  乙○○
上列被告因偽造文書等案件，經檢察官提起公訴（94年度速偵字
第1496號），被告於本院準備程序中就被訴事實為有罪之陳述，
經詢問當事人意見，合議庭裁定由受命法官依簡式審判程序獨任
審理，本院判決如下：
    主  文
乙○○連續行使偽造私文書，足以生損害於他人，累犯，處有期
徒刑伍月，如易科罰金，以佰元折算壹日。簽帳單上持卡人簽
名欄內偽造之「丙○○」署名枚、扣案之阿羅哈客運公司台北
高雄來回車票肆張均沒收。
    事  實
一、乙○○前因偽造文書案件，經法院判處有期徒刑1 年4 月確
    定，於民國93年8 月5 日假釋，並於同年9 月24日假釋期滿
    未經撤銷，視為執行完畢。詎仍不知悔改，於94年11月10日
    2 時40分許，在高雄市○○區○○路與青年路口附近騎樓處
    ，拾獲丙○○所有，於94年11月9 日23時許所遺失之玉山商
    業銀行（下稱玉山銀行）信用卡1 張（卡號0000-0000-0000
    -0000號），竟意圖為自己不法之所有，予以侵占入己，並
    基於意圖為自己不法所有及行使偽造私文書之概括犯意，冒
    用丙○○之名義，連續於下列時地行使前開信用卡：(一)於94
    年11月10日3 時許，至高雄市三民區○○○路261 號阿羅哈
    客運公司高雄分公司（下稱阿羅哈公司）購買台北高雄來回
    車票4 張，總價新台幣（下同）4800元，並於1 式2 聯（1
    聯由特約商店留存，1 聯由刷卡人留存）之簽帳單上持卡人
    簽名欄內偽造「丙○○」之署名2 枚（簽名1 次，複寫後計
    有2 枚署名），表示「丙○○」承認該筆刷卡消費之意，再
    將該偽造之簽帳單交還該公司售票員杜雁倫而行使之，足以
    生損害於丙○○、阿羅哈公司及玉山銀行，並使杜雁倫陷於
    錯誤，交付乙○○台北高雄來回車票4 張。(二)於同日6 時許
    ，至高雄市苓雅區○○○路63號19樓之4 「地中海三溫暖」
    ，表示要進場洗澡，並於1 式2 聯（1 聯由特約商店留存，
    1 聯由刷卡人留存）簽帳單中特約商店留存聯上持卡人簽名
    欄內偽造「丙○○」之署名1 枚（並未複寫至刷卡人留存聯
    上），表示「丙○○」承認該筆刷卡消費之意，再將該偽造
    之簽帳單交還三溫暖服務人員施淑君而行使之，足以生損害
    於丙○○、地中海三溫暖及玉山銀行，並使施淑君陷於錯誤
    ，讓乙○○使用該三溫暖內設施，乙○○藉此詐得免付使用
    設施費用之不法利益600 元。嗣於94年11月13日22時20分許
    ，乙○○持所購買之上開4 張車票至阿羅哈公司退票時，為
    警當場查獲，並扣得上開車票4 張。
二、案經丙○○訴由高雄市政府警察局三民第一分局報請臺灣高
    雄地方法院檢察署檢察官偵查起訴。
    理  由
一、按本件被告乙○○所犯係死刑、無期徒刑、最輕本刑為3 年
    以上有期徒刑以外之罪，其於準備程序中就前揭被訴事實為
    有罪之陳述，經受命法官告知簡式審判程序之旨，並聽取其
    與公訴人之意見後，本院認無不得或不宜改依簡式審判程序
    進行之處，爰依刑事訴訟法第273 條之1 第1 項，裁定本件
    由受命法官獨任進行簡式審判程序，合先敘明。
二、上揭事實，業據被告於警、偵訊及本院審理時坦承不諱，核
    與告訴人丙○○、證人杜雁倫、施淑君於警詢時指訴或證述
    之情節相符，並有簽帳單影本2 張、監視器錄影翻拍照片1
    張附卷及阿羅哈公司台北高雄來回車票4 張扣案可稽，被告
    前開自白核與事實相符，本件事證明確，其犯行堪予認定。
三、按信用卡持卡人在信用卡消費簽帳單上簽名後交還特約商店
    ，依該信用卡交易習慣，係表示持卡人確認簽帳單上記載之
    交易標的及金額並表示負責，及向發卡銀行請求撥付消費款
    項予特約商店之意，故該簽帳單含有收據及請款單之性質，
    屬私文書。是核被告所為，係犯刑法第337 條侵占遺失物罪
    、同法第216 條、第210 條行使偽造私文書罪、同法第339
    條第1 項詐欺取財罪（盜刷信用卡購買車票部分）及同條第
    2 項詐欺得利罪（盜刷信用卡使用三溫暖設施部分）。被告
    偽造「丙○○」署名之行為，為其偽造私文書之部分行為，
    而其偽造私文書後復持以行使，偽造私文書之低度行為應為
    行使之高度行為所吸收，均不另論罪。被告先後2 次行使偽
    造私文書之犯行，時間緊接，方法相同，觸犯構成要件相同
    之罪名，顯係基於概括犯意為之，為連續犯，應論以一罪，
    並依法加重其刑。被告所為侵占遺失物、詐欺取財、詐欺得
    利等犯行與連續行使偽造私文書犯行間，均有方法目的之牽
    連關係，應從一重之連續行使偽造私文書罪論處。檢察官起
    訴書就被告上開犯行雖漏未引用刑法第339 條第2 項詐欺得
    利罪之條文，惟於犯罪事實欄已載明被告持上開信用卡至地
    中海三溫暖刷卡消費600 元之事實，應認其詐欺得利之犯行
    業經起訴，本院自應予以審理。被告曾有如犯罪事實欄所述
    之論罪科刑前科，此有臺灣高等法院被告前案紀錄表在卷可
    憑，其於有期徒刑執行完畢後5 年內，再犯本件有期徒刑以
    上之罪，為累犯，應依刑法第47條規定加重其刑，並依同法
    第70條規定遞加之。爰審酌被告貪圖私利，侵占丙○○遺失
    之信用卡，並持以連續盜刷消費，危害信用卡交易之正常秩
    序，造成告訴人生活及心理上之困擾，行為實有不當，惟念
    其犯後已坦承犯行，態度尚佳，及被告犯罪之動機、目的、
    手段、所生危害等一切情狀，量處如主文所示之刑，並諭知
    易科罰金之折算標準，以資懲儆。
四、被告至阿羅哈公司購買車票之簽帳單上持卡人簽名欄內偽造
    之「丙○○」署名2 枚、至地中海三溫暖消費之簽帳單特約
    商店留存聯上持卡人簽名欄內偽造之「丙○○」署名1 枚，
    均係偽造之署名，不問屬於犯人與否，均應依刑法第219 條
    規定宣告沒收。扣案之阿羅哈公司台北高雄來回車票4 張，
    為被告所有且因本件犯罪所得之物，已如前述，應依刑法第
    38條第1 項第3 款宣告沒收。至上開2 筆消費之簽帳單刷卡
    人留存聯（即由被告留存之簽帳單），雖係被告所有且因犯
    罪所得之物，惟均未扣案，為免執行之困難，爰不予宣告沒
    收。
據上論斷，應依刑事訴訟法第273 條之1 第1 項、第284 條之1
、第299 條第1 項前段，刑法第56條、第216 條、第210 條、第
339 條第1 項、第2 項、第337 條、第55條、第47條、第41條第
1 項前段、第219 條、第38條第1 項第3 款，罰金罰鍰提高標準
條例第1 條前段、第2 條，判決如主文。
本案經檢察官甲○○到庭執行職務。
中    華    民    國    95    年    1     月    27    日
                    刑事第5 庭    法  官  楊筑婷
以上正本證明與原本無異。
如不服本判決，應於收受送達後10日內向本院提出上訴書狀。
中    華    民    國    95    年    2     月     3    日
                                  書記官  林雯琪
附錄本案判決論罪科刑法條：
中華民國刑法第210條
偽造、變造私文書，足以生損害於公眾或他人者，處5 年以下有
期徒刑。
中華民國刑法第216條
行使第二百十條至第二百十五條之文書者，依偽造、變造文書或
登載不實事項或使登載不實事項之規定處斷。
中華民國刑法第337 條
意圖為自己或第三人不法之所有，而侵占遺失物、漂流物或其他
離本人所持有之物者，處5 百元以下罰金。
中華民國刑法第339 條
意圖為自己或第三人不法之所有，以詐術使人將本人或第三人之
物交付者，處5 年以下有期徒刑、拘役或科或併科1 千元以下罰
金。
以前項方法得財產上不法之利益或使第三人得之者，亦同。
前二項之未遂犯罰之。


司法院資訊處製作；財團法人民間司法改革基金會備份。
